【裁判字號】    89,自,298
【裁判日期】    890413
【裁判案由】    侵占
【裁判全文】
臺灣臺南地方法院刑事判決                          八十九年度自字第二九八號
    自  訴  人  代峰企業有限公司  設台南市○○區○○路二段一七○號
    代  表  人  謝文祥
    自訴代理人  丙○○
    被      告  乙○○
右列被告因侵占案件，經自訴人提起自訴，本院判決如左：
    主  文
乙○○無罪。
    理  由
一、自訴意旨略以：被告乙○○於民國八十六年間，任職於自訴人公司，迄八十七年
    四月間無故離職，其任職期間為一年餘，因被告擔任傢俱販售業務之工作，而經
    常經手公司貨款之收取。惟於被告離職後，經自訴人核對被告離職前經手收取之
    數筆款項後，竟查出被告確有利用業務之關係，侵佔自訴人公司客戶李泰男、吳
    文中、拉長虹（行號）所交付八十六年十二月至八十七年四月份之貨款四筆，共
    計新台幣十六萬六千五百元之事實，因認被告乙○○涉有刑法第三百三十六條第
    二項之業務侵占罪嫌。
二、本件自訴人認被告涉有侵佔罪嫌，無非係以估價單影本六紙、被告侵佔金額明細
    表一紙，及被告於八十七年四月離職後，自訴人自行核對帳款之結果為論據。訊
    據被告乙○○固坦承收取前揭客戶交付之貨款，惟堅決否認有何侵占之犯行，辯
    稱：因案發當時，伊擔任自訴人公司之店長，當時伊有先向自訴人公司之副理甲
    ○○借用前款項，並經甲○○之同意等語。
三、按犯罪事實，應依證據認定之，無證據不得推定其犯罪事實，又不能證明被告犯
    罪者，應諭知無罪之判決，刑事訴訟法第一百五十四條、第三百零一條第一項分
    別定有明文。又按金錢或其他代替物，因消費借貸契約由當事人之一方移轉所有
    權於他方者，他方雖負有以種類、品質、數量相同之物返還之義務，但非代所有
    權人保管原物，其事後延不返還，自係民事上違約問題，與侵占罪之要件並不相
    符；刑法上之侵占罪，以意圖為自己或第三人不法之所有，而擅自處分自己持有
    之他人所有物，即變更持有之意為不法所有之意，為其構成要件。若以自己或他
    人名義向人借貸，不能如數清償，自係民事上違背履行契約問題，與侵占罪之要
    件不合，最高法院二十三年上字第一八三０號、四十一年台非字第五七號著有判
    例可資參照。
四、經查，被告前揭所辯，核與證人即自訴人公司之副理甲○○證述：「（被告是否
    有告知你，他要先借用系爭這四筆款項？）有，我有同意。被告這四筆款項有陸
    續償還，但沒有償完。」（參本院九十年三月二日訊問筆錄）等語相符。又證人
    甲○○就前開四筆款項本其職務之權限可借款予被告，亦為自訴代理人丙○○所
    是認（參本院九十年三月二日訊問筆錄），足認被告與自訴人間，僅屬借貸關係
    之民事糾葛，且被告已將積欠之借款清償自訴人，並與自訴人達成和解，業據自
    訴代理人丙○○供明在卷（參本院九十年三月二日訊問筆錄），被告前揭所辯，
    尚堪採信。此外，自訴人並未提出其他足認被告已變異原持有為所有之意思而將
    前揭款項侵佔之事實，綜上所述，參諸前揭規定及說明之意旨，本件被告所為尚
    與刑法侵占罪之構成要件有間，復查無其他積極證據足認被告有右揭侵占之犯行
    ，不足證明被告犯罪，爰依法為被告無罪之諭知。
據上論斷，應依刑事訴訟法第三百四十三條、第三百零一條條第一項前段，判決如主
文。
中      華      民      國      八十九      年      四    月    十三    日
                                臺灣臺南地方法院刑事第三庭
                                    審判長法官  李政庭
                                          法官  蔡奇秀
                                          法官  陳金虎
右正本證明與原本無異。
如不服本判決，應於判決送達後十日內向本院提出上訴狀( 應附繕本 )。
                                        書記官  歐祝吟
中      華      民      國      八十九      年      四    月    十三    日


司法院資訊處製作；財團法人民間司法改革基金會備份。
